【裁判字號】    99,訴,102
【裁判日期】    990121
【裁判案由】    毒品危害防制條例
【裁判全文】
臺灣臺中地方法院刑事判決               99年度訴字第102號
公  訴  人  臺灣臺中地方法院檢察署檢察官
被      告  乙○○
上列被告因違反毒品危害防制條例案件，經檢察官提起公訴（98
年度毒偵字第4102號），被告於本院準備程序中就被訴事實為有
罪之陳述，經本院合議庭裁定由受命法官獨任依簡式審判程序審
理，判決如下：
    主    文
乙○○施用第一級毒品，累犯，處有期徒刑拾月。
    犯罪事實
一、乙○○前於民國93年間因施用毒品案件，經本院裁定送觀察
    、勒戒後，經評定認無繼續施用毒品傾向，於民國93年4 月
    1 日執行完畢釋放出所，且經臺灣臺中地方法院檢察署檢察
    官以93年度毒偵字第722 號為不起訴處分確定。又於前揭觀
    察、勒戒執行完畢釋放後5 年內之95年間，因施用第一級毒
    品案件，經本院以95年度訴字第1962號判處有期徒刑7 月確
    定，於96年4 月21日縮刑期滿執行完畢。詎猶不知戒絕毒癮
    ，明知海洛因係毒品危害防制條例第2 條第2 項第1 款所明
    定之第一級毒品，不得持有、施用，復基於施用第一級毒品
    海洛因之犯意，於98年10月15日上午10時許，在臺中縣沙鹿
    鎮○○路路旁，以針筒注射之方式，施用第一級毒品海洛因
    1 次。嗣於98年10月15日下午3 時50分許，為警持本院核發
    之搜索票，在臺中縣沙鹿鎮○○路成都川菜館旁搜索查獲，
    並徵得其同意採尿送驗，結果呈嗎啡陽性反應，而查知上情
    。
二、案經內政部警政署臺中港務警察局移送臺灣臺中地方法院檢
    察署檢察官偵查起訴。
    理    由
一、按除被告所犯為死刑、無期徒刑、最輕本刑為3 年以上有期
    徒刑之罪或高等法院管轄第一審案件者外，於法院行準備程
    序進行中，被告先就被訴事實為有罪之陳述時，審判長得告
    知被告簡式審判程序之旨，並聽取當事人、代理人、辯護人
    及輔佐人之意見後，裁定進行簡式審判程序；且受命法官行
    準備程序，與法院或審判長有同一之權限；又簡式審判程序
    之證據調查，不受刑事訴訟法第159 條第1 項、第161 條之
    2 、第161 條之3 、第163 條之1 及第164 條至第170 條規
    定之限制，刑事訴訟法第273 條之1 第1 項、第279 條第2
    項前段、第273 條之2 分別定有明文。被告乙○○所為係犯
    死刑、無期徒刑、最輕本刑為3 年以上有期徒刑以外之罪，
    其於準備程序中就被訴事實為有罪之陳述，經受命法官告知
    簡式審判程序之旨，並聽取公訴人、被告之意見後，本院合
    議庭認為適宜由受命法官獨任進行簡式審判程序，依刑事訴
    訟法第273 條之1 第1 項規定，裁定由受命法官獨任進行審
    判程序，合先敘明。
二、上揭犯罪事實，業據被告乙○○於警、偵訊及本院審理時坦
    承不諱，且被告於98年10月15日下午3 時50分許為警查獲後
    所採集之尿液，經送檢驗之結果，確呈嗎啡陽性反應，有臺
    中港務警察局委託鑑驗尿液編號與真實姓名對照表及詮昕科
    技股份有限公司濫用藥物尿液檢驗報告各1 份附卷可稽，足
    認被告之自白，應與事實相符，堪予採信。本案事證明確，
    被告施用第一級毒品海洛因之犯行，洵堪認定。
三、按施用第一級毒品為犯罪行為，毒品危害防制條例第10條定
    有處罰明文。故施用第一級毒品者，依前揭規定本應科以刑
    罰。惟基於刑事政策，對合於一定條件之施用者，則依同條
    例第20條、第23條之規定，施以觀察、勒戒及強制戒治之保
    安處分。現行毒品危害防制條例於92年7 月9 日修正公布，
    自93年1 月9 日施行，其中第20條、第23條將施用毒品之刑
    事處遇程式，區分為「初犯」及「5 年內再犯」、「5 年後
    再犯」。依其立法理由之說明：「初犯」，經觀察、勒戒或
    強制戒治後，應為不起訴處分或不付審理之裁定；經觀察、
    勒戒或強制戒治執行完畢釋放後，「5 年內再犯」者，因其
    再犯率甚高，原實施之觀察、勒戒及強制戒治既已無法收其
    實效，爰依法追訴或裁定交付審理。至於經觀察、勒戒或強
    制戒治執行完畢釋放後，「5 年後再犯」者，前所實施之觀
    察、勒戒或強制戒治已足以遮斷其施用毒品之毒癮，為期自
    新及協助其斷除毒癮，仍適用「初犯」規定，先經觀察、勒
    戒或強制戒治之程式。從而依修正後之規定，僅限於「初犯
    」及「5 年後再犯」二種情形，始應先經觀察、勒戒或強制
    戒治程式。倘被告於5 年內已再犯，經依法追訴處罰，縱其
    第3 次（或第3 次以上）再度施用毒品之時間，在初犯經觀
    察、勒戒或強制戒治執行完畢釋放5 年以後，已不合於「5
    年後再犯」之規定，且因已於「5 年內再犯」，顯見其再犯
    率甚高，原實施觀察、勒戒或強制戒治，已無法收其實效，
    即應依該條例第10條處罰（最高法院95年度第7 次刑事庭會
    議決議參照）。查被告前於93年間因施用毒品案件，經本院
    裁定送觀察、勒戒後，經評定認無繼續施用毒品傾向，於民
    國93年4 月1 日執行完畢釋放出所，且經臺灣臺中地方法院
    檢察署檢察官以93年度毒偵字第722 號為不起訴處分確定。
    又於前揭觀察、勒戒執行完畢釋放後5 年內之95年間，因施
    用第一級毒品案件，經本院以95年度訴字第1962號判處有期
    徒刑7 月確定等情，有臺灣臺中地方法院檢察署刑案資料查
    註紀錄表、全國施用毒品案件紀錄表及臺灣高等法院被告前
    案紀錄表在卷可參。是被告既於觀察、勒戒執行完畢釋放後
    5 年內，再犯上開施用毒品罪，則其犯本案施用毒品犯行之
    時間，雖距前述觀察、勒戒執行完畢釋放後已逾5 年，揆諸
    首開說明，仍應依法論科。
四、按海洛因係毒品危害防制條例第2 條第2 項第1 款所稱之第
    一級毒品，核被告乙○○所為，係犯毒品危害防制條例第10
    條第1 項之施用第一級毒品罪。其持有第一級毒品後進而施
    用，其持有之低度行為，應為施用之高度行為所吸收，不另
    論罪。又被告因施用第一級毒品案件，經本院以95年度訴字
    第1962號判處有期徒刑7 月確定，於96年4 月21日縮刑期滿
    執行完畢，有臺灣臺中地方法院檢察署刑案資料查註紀錄表
    及臺灣高等法院被告前案紀錄表在卷可考，其受徒刑執行完
    畢5 年內故意再犯本件有期徒刑以上之罪，係屬累犯，應依
    刑法第47條第1 項規定，加重其刑。按毒品危害防制條例第
    17條所稱「供出毒品來源，因而破獲者」，係指被告供出毒
    品來源之有關資料，諸如前手之姓名、年籍、住居所、或其
    他足資辨別之特徵等，使調查或偵查犯罪之公務員因而對之
    發動調查或偵查並破獲者而言。申言之，被告之「供出毒品
    來源」，與調查或偵查犯罪之公務員對之發動調查或偵查並
    進而破獲之間，論理上須具有先後且相當的因果關係，非謂
    被告一有「自白」、「指認」毒品來源之人，而破獲在後，
    即得依上開規定予以減刑。若被告供出毒品來源者之前，調
    查或偵查犯罪之公務員已有確切之證據，足以合理之懷疑被
    告所供販賣毒品來源之人，則嗣後之破獲與被告之「供出毒
    品來源」間，即欠缺先後且相當的因果關係，自不得適用上
    開規定予以減刑（最高法院97年台上字第1475號裁判意旨參
    照），本案被告於98年10月15日為警查獲後，於98年10月16
    日警詢時供述海洛因係購自綽號「阿中」之男子並經指認，
    有警詢筆錄在卷可按，惟被告所指認綽號「阿中」之男子李
    齊中於被告為警查獲前即已遭列為監察通信對象而為監聽中
    ，且於98年10月15日經警持本院核發之搜索票前往其住處執
    行搜索而查獲等情，業經本院依職權調取臺灣臺中地方法院
    檢察署98年度偵字第28416 、27855 號偵查案卷核閱屬實，
    並有內政部警政署臺中港務警察局刑事案件移送書、監聽譯
    文等附於該卷足憑，揆諸前揭說明，自難認李齊中係因經被
    告供出毒品來源而破獲，是本案被告自無毒品危害防制條例
    第17條第1 項規定之適用，附此敘明。爰審酌被告於經觀察
    、勒戒及徒刑執行後，仍未能戒絕其毒癮而再次施用毒品，
    足證前開保安處分措施已難矯治其惡性，惟念其於犯罪後坦
    承犯行及所犯為自戕行為等一切情狀，量處如主文所示之刑
    ，以示懲儆。
據上論斷，應依刑事訴訟法第273 條之1 第1 項、第299 條第1
項前段，毒品危害防制條例第10條第1 項、刑法第11條前段、第
47條第1 項，判決如主文。
本案經檢察官甲○○到庭執行職務。
中    華    民    國    99    年    1     月    21    日
                  刑事第十七庭  法  官  劉惠娟
以上正本證明與原本無異。
如不服本判決應於收受判決後10日內向本院提出上訴書狀，並應
敘述具體理由。其未敘述上訴理由者，應於上訴期間屆滿後20日
內向本院補提理由書（均須按他造當事人之人數附繕本）「切勿
逕送上級法院」。
                                書記官  童淑芬
中    華    民    國    99    年     1    月    21    日
附錄本案論罪法條：
毒品危害防制條例第10條第1項：
施用第一級毒品者，處6月以上5年以下有期徒刑

司法院資訊處製作；財團法人民間司法改革基金會備份。
